臺灣高等法院刑事判決　　　　　　　　　　　　　九十一年度上易字第一八八三號
　　上　訴　人
　　即　被　告　甲○
右上訴人因侵占案件，不服臺灣板橋地方法院九十一年度易緝字第三○號，中華民國
九十一年六月七日第一審判決（起訴案號：臺灣板橋地方法院檢察署九十年度偵字第
一四五七九號）提起上訴，本院判決如左：
    主  文
原判決撤銷
甲○連續意圖為自己不法之所有，而侵占對於業務上所持有之物，處有期徒刑陸月，
如易科罰金以佰元折算壹日。
    事  實
一、甲○前於民國八十二年四月九日因違反麻醉藥品管理條例案件，經臺灣板橋地方
    法院以八十二年度易字第一八七四號判處有期徒刑五月，如易科罰金以三百元折
    算一日，於同年六月四日確定，並於同年七月十一日因准易科罰金而執行完畢（
    於本案不構成累犯），竟不知警惕，於九十年五月十四日受僱於址設台北市○○
    區○○街二段五十六號二樓之「安朝公寓大廈管理維護有限公司」（下簡稱安朝
    公司），並經安朝公司委派，自九十年五月十四日起至同年六月十日止，擔任位
    於台北縣蘆洲市○○○路二十五號之「臺北華府社區」總幹事，負責收取、處理
    社區住戶管理費、支付廠商貨款、各項電費及維修費等業務，為從事此業務之人
    。詎甲○竟基於意圖為自己不法所有之概括犯意，利用於上開期間擔任總幹事之
    機會，將其業務上所經手收取之社區零用金新台幣（下同）五千元、住戶大會預
    備金七千一百元、社區消毒費三千五百元、監視器換新費用三千五百元、對講機
    設備費用一萬九千五百元、五月份電費三萬七千三百十五元、住戶管理費三千一
    百二十元、里長補助費六千元，先後以變易持為所有之意，挪為私用，而連續侵
    占入己，總計侵占八萬五千零三十五元。嗣於九十年六月十一日臺北華府社區新
    舊總幹事交接，甲○無故缺席，經安朝公司清查其任內各項收支費用後，始查知
    上情。
二、案經安朝公司訴由臺灣板橋地方法院檢察署檢察官偵查起訴。
    理  由
一、右開事實，業據被告甲○供承不諱，核與告訴人安朝公司及其代理人詹益權指訴
    之情節相符，並經證人即安朝公司稽查員陳美年於警訊中供證：甲○是於九十年
    五月九日應徵，於九十年五月十四日開始上班，並擔任為台北華府社區總幹事處
    理社區住戶管理費收繳及支付廠商貨款及其社區內各項維修費用，因甲○於九十
    年六月十一日要與新任總幹事陳群鋒交接而無故缺席，致使公司清查甲○於任內
    經手社區之各項收支費用，始發現甲○於任職期間未交接款項金額如下：九十年
    五月二十日零用金五千元、同年五月三十日住戶大會預備金七千一百元、六月六
    日社區消毒費三千五百元、同日監視器換新費用三千五百元、對講機設備費用一
    萬九千五百元、五月份電費三萬七千三百十五元、六月九日住戶管理費三千一百
    二十元、六月十日里長補助費六千元，共計遭甲○侵占金額為八萬五千零三十五
    元，甲○所侵占者均為現金等語明確（偵查卷第六頁反頁）。此外並有住戶管理
    委員會付款憑單四紙、存摺影本、李良旗證明書、公告、每日工作行事表、應徵
    履歷表各乙份附卷足佐（偵查卷第十七頁至第二十九頁）。至被告所辯稱已分別
    償還三萬元、二萬元，及有未領之薪資可資扣抵等語，固為告訴人代理人簡裕益
    所是認（見原審九十年五月二十四日審判筆錄），但此仍無卸於被告已成立之侵
    占罪責。是本件事證明確，被告前揭之侵占犯行，洵堪認定。
二、查被告受僱於安朝公司，並經安朝公司委派擔任「臺北華府社區」總幹事，負責
    收取、處理社區住戶管理費、支付廠商貨款、各項電費及維修費等，自為從事此
    業務之人，其利用此業務之機會，將所收取經手之款項侵占入己，核其所為，係
    犯刑法第三百三十六條第二項之業務侵占罪。被告先後多次侵占犯行，時間0繸?
    ，所犯為構成要件相同之罪，顯基於概括犯意反覆為之，應依連續犯之規定以一
    罪論。
三、原審予以論科，固非無見，惟查被告侵占所得僅八萬餘元，數額非鉅，事後已償
    還告訴人公司，復與告訴人公司達成和解，有和解書一紙附卷可憑，而告訴人公
    司代理人簡裕益亦到庭表示不再追究，原審未及審酌上情，尚有未洽。被告上訴
    意指摘原判決不當，雖無可採，但原判決既有可議之處，自應由本院撤銷改判。
    爰審酌被告之犯罪動機目的、目的、手段、智識程度、所侵占之款項、已償還全
    部金額，犯後態度尚屬良好等一切情狀，量處如主文第二項所示之刑，並諭知易
    科罰金之折算標準。
據上論斷，應依刑事訴訟法第三百六十九條第一項、第三百六十四條、第二百九十九
條第一項前段，刑法第五十六條、第三百三十六條第二項、第四十一條，罰金罰鍰提
高標準條例第一條前段、第二條第一項，判決如主文。
本案經檢察官郭啟東到庭執行職務。
中      華      民      國      九十一      年      八    月    二十一  日
                              臺灣高等法院刑事第二十一庭
                                  審判長法  官  葉  騰  瑞
                                        法  官  江  國  華
                                        法  官  莊  明  彰
右正本證明與原本無異。
不得上訴。
                                        書記官  廖  嫣  雯
中      華      民      國      九十一      年      八    月    二十二  日
附錄：本判決論罪科刑法條全文
刑法第三百三十六條
對於公務上或因公益所持有之物，犯前條第一項之罪者，處一年以上七年以下有期徒
刑，得併科五千元以下罰金。
對於業務上所持有之物，犯前條第一項之罪者，處六月以上五年以下有期徒刑，得併
科三千元以下罰金。
前二項之未遂犯罰之。
